【裁判字號】    95,訴,1223
【裁判日期】    970215
【裁判案由】    詐欺
【裁判全文】
臺灣板橋地方法院刑事判決              95年度訴字第1223號
公  訴  人  臺灣板橋地方法院檢察署檢察官
被      告  丁○○
上列被告因詐欺案件，經檢察官提起公訴（95年度偵字第1983號
），本院判決如下：
    主  文
丁○○無罪。
    理  由
一、公訴意旨略以：如附件所示之起訴書所戴（其餘被告部分均
    另行審結）。
二、按犯罪事實，應依證據認定之，無證據不得認定其犯罪；又
    不能證明被告犯罪者，應諭知無罪之判決，刑事訴訟法第15
    4 條第2 項、第301 條第1 項分別定有明文。又刑事訴訟上
    證明之資料，無論為直接或間接證據，均須達於通常一般之
    人均不致有所懷疑，而得確信其為真實之程度，始得據為有
    罪之認定，若其關於被告是否犯罪之證明未能達此程度，而
    有合理懷疑之存在，致使無從形成有罪之確信，根據「罪證
    有疑，利於被告」之證據法則，即不得遽為不利被告之認定
    ，亦有最高法院76年台上字第4986號判例可稽。其以情況證
    據（即間接證據）斷罪時，尤須基於該證據在直接關係上所
    可證明之他項情況事實，本乎推理作用足以確證被告有罪，
    方為合法，不得徒憑主觀上之推想，將一般經驗有利被告之
    其他合理情況逕予排除，此觀諸最高法院32年上字第67 號
    判例意旨亦彰彰甚明。
三、本件公訴人認被告丁○○涉有共同常業詐欺之罪嫌，無非以
    被告丁○○坦承有受同案被告甲○○之託，為禾星實業有限
    公司（以下簡稱禾星公司）載貨，且禾星公司確實從事詐騙
    廠商進貨再予轉賣等常業詐欺行為等情，資為依據。
四、訊據被告丁○○堅決否認有上揭犯行，辯稱：我只是單純的
    貨運司機，我之前和被告甲○○是貨運行的同事，後來甲○
    ○有介紹一些載貨的生意給我，我只是去載貨，收取合理的
    運費，至於甲○○他們在做什麼事情，我並不清楚，我不知
    道他們是詐騙集團等語。
五、經查：
    (一)被告前開辯解，核與證人即同案被告甲○○於本院審理中
      證稱：被告丁○○不知道我們在做違法的事情。民國80年
      的時候，我和丁○○是在太順貨運公司一起開車的同事；
      我從74年起就買車靠行當司機，到了80年間認識被告丁○
      ○，我們司機之間都會互相支援；我在90年左右離開太順
      貨運行，但還是繼續開貨車，太順貨運的老闆有時候也會
      請我支援，我有時候也會請太順貨運的同事支援載貨。本
      件我只是請被告丁○○來幫忙載貨，他不知道我在做什麼
      ，我也只是付他運費而已；我陸陸續續有請被告丁○○或
      以前太順貨運的司機同仁幫我運貨，他們都不知道我在做
      什麼，都只有賺運費。94年2 月到7 月間，我有請被告丁
      ○○幫我載東西，從在林口地區的禾星公司載貨到我位於
      延平北路7 段的倉庫，因為被告是開小發財車，所以只有
      量少的我才會找他。我請被告丁○○幫忙載貨的時候，沒
      有跟他說這些貨是要做什麼的，貨運業通常不會問貨主有
      關貨物的問題，以前老闆也只有提醒我們，不要到靠海岸
      的地方載貨，可能會載到走私貨而已。上述延平北路7 段
      的倉庫是我租的，被告丁○○他知道，我有時候會買一些
      切貨，也是擺在那個倉庫。禾星公司是我和丙○○集資成
      立，詐騙用的公司，我從來不會跟別人說禾星公司是我出
      資成立這件事，因為這是我們內部的事情，被告丁○○也
      不曾問過我這些貨為何要從禾星公司搬到延平北路的倉庫
      去。我是因為禾星公司的貨太多，才會載去倉庫放，因為
      被告丁○○在淡水，所以我才會偶爾請他幫我順路運貨，
      給他賺點運費，從林口到延平北路倉庫一趟的運費是新臺
      幣（下同）800 元；因為有的貨沒有人買，就要先存放起
      來，所以我才會載去倉庫放，如果可以變賣的，才直接賣
      。我變賣那些貨物的時候，並沒有請被告丁○○來幫忙載
      ，因為大部分貨物都是直接用貨櫃賣給越南，被告丁○○
      開的是小發財車，沒有用處等情節，均相符合（見本院卷
      第三宗第69-71 頁）。
    (二)此外，被告丁○○前揭所辯亦與證人乙○○於本院審理中
      證稱：我是太順貨運行老闆童寶村的弟弟，但貨運行都是
      我在派車的。被告丁○○以前確實有靠行，他在我們太順
      貨運行上班很久了，後來才沒有靠行，離職差不多已經有
      一、兩年了，但詳細時間我記不清楚了，因為我們公司的
      司機很多。被告丁○○沒有靠行後，沒有車，我們就沒有
      再請他，他也沒有再請我派車幫他忙，但私底下是否有找
      其他司機幫忙，我不知道。印象中被告丁○○並沒有跟我
      說過甲○○有叫他載貨這件事，但因為只有透過我叫車、
      派車的，我才會知道，司機私底下接的案子，我也不清楚
      等語，互核無訛（見本院卷第72-73 頁）。
    (三)綜上所述，本件被告丁○○辯稱其於本件案發當時之93年
      間，係靠行於太順貨運行之司機，本即以載貨為業，因昔
      日同事即同案被告甲○○之介紹，而承攬一些載貨業務，
      對於被告甲○○及禾星公司係從事何種業務並不知情等語
      ，核與一般社會常情無違，亦核與證人甲○○、乙○○前
      揭證述情節相符，應堪採信。而檢察官所舉證據中，除能
      證明被告丁○○確曾幫運禾星公司載貨外，並無任何積極
      證據足資認定被告丁○○對禾星公司詐騙集團之常業詐欺
      犯行有何認識可言，自難遽認被告丁○○亦屬常業詐欺之
      共犯。
六、據上所陳，本件依調查所得證據尚不足以證明被告丁○○確
    有共同常業詐欺之犯行，此外復查無其他積極證據足資證明
    被告丁○○有右述犯行，揆諸首開說明，因不能證明被告丁
    ○○犯罪，自應為無罪之諭知。
據上論斷，應依刑事訴訟法第301條第1項，判決如主文。
本件經檢察官陳旻源到庭執行職務。
中    華    民    國    97    年    2     月    15    日
              刑事第十三庭審判長法  官  李麗珠
                                法  官  俞秀美
                                法  官  許映鈞
以上正本證明與原本無異
如不服本判決應於送達後10日內向本院提出上訴狀
                                書記官  范煥堂
中    華    民    國    97    年    2     月    18    日


司法院資訊處製作；財團法人民間司法改革基金會備份。
